【裁判字號】    89,交聲,145
【裁判日期】    890925
【裁判案由】    聲明異議
【裁判全文】
臺灣臺中地方法院交通事件裁定                  八十九年度交聲字第一四五號
    原處分機關  交通部公路局台中區監理
    受 處分 人  甲○○
右列受處分人因違反道路交通管理處罰條例案件，對於交通部公路局台中區監理所
中華民國八十九年九月二十五日所為之處分（中監違字第裁六０－ＧＡ000000
0號)，聲明異議，本院裁定如左：
    主  文
原處分撤銷。
甲○○不罰。
    理  由
一、本件聲明異議意旨略以：受處分人即異議人於民國八十九年七月十七日駕駛車號
    Ｆ九－四三八號自用大貨車裝載柏油瀝青行經台中市○○路上，因未加覆蓋，經
    警開單舉發。惟異議人所載瀝青剛係剛從工廠載運出廠前往工地，溫度甚高無法
    以他物覆蓋，且瀝青為黏稠物體，其與砂石混合後呈現類似固態物體，絕無滲漏
    、飛散之情形，是原處分認異議人違反道路交通管理處罰條例第三十條第一項第
    三款規定，裁處罰鍰新台幣（下同）三千元，逾期九千元之處分，認事用法顯有
    違誤，殊嫌率斷，為此聲明異議，請求撤銷原處分云云。
二、按汽車裝載貨物有滲漏、飛散或氣味惡臭者，處汽車駕駛人新台幣三千元以上九
    千元以下罰鍰，並責令改正或禁止通行。道路交通管理處罰條例第三十條第一項
    第三款定有明文。次按，貨車載運瀝青未覆蓋行駛於一般道路雖較不易飛散掉落
    ，然因汽車行駛途中影響安全之突發因素甚多，所載物品仍會有飛散情事發生，
    故警察機關針對貨車載運瀝青未覆蓋行駛於一般道路仍應加強稽查，如查明其裝
    載之瀝青有滲漏、飛散之具體事實，即應依道路交通管理處罰條例第三十條第一
    項第三款規定予以處理。此有受處分人提出之交通部八十七年四月九日八七字第
    ００二五九五號函可參。
三、經查：
（一）道路施工之柏油瀝青砂石須經攝氏二百至二百六十度高溫熱炒，柏油瀝青才能
      與砂石完全融合一起，且高溫熱炒過之砂石已與柏油瀝青黏在一起，與一般砂
      石級配不同，行經道路時根本不會塵土飛揚無染空氣，由於柏油瀝青砂石冷卻
      後會變硬無法施工，所以司機自瀝青公司載運出來至工地時，柏油瀝青砂石非
      常高溫，帆布根本無法覆蓋等情，業據受處分人異議在卷，並有其公司昌泰企
      業社具狀申訴之申訴書一份附卷可稽，是受處分人駕駛載運之柏油瀝青砂石確
      未覆蓋，且柏油瀝青砂石未加覆蓋行駛於一般道路亦較不易飛散掉落一節屬實
      。
（二）本件舉發警員即台中市警察局交通警察隊第一分隊張炳禮警員雖到庭證稱：當
      時我在大雅路上發現受處分人的車是貨車，依規定大貨車不然行走內向車道，
      我在大雅路上發現他的車子載運的歷青掉落在路上，另外他的車牌模模糊糊，
      是歷青掉落把車牌號碼滴得黑黑的，致他的車牌是Ｆ九四三八我看成Ｐ九四三
      八。當時發現從車縫掉落地面，並沒有拍照等語。然，受處分人於八十九年七
      月十七日十三時許，於台中市○○路上經警攔查舉發違規事實為「裝載柏油瀝
      青砂石未覆蓋」，並未註明有何柏油瀝青滲漏飛散或氣味惡臭之具體事實，此
      有台中市警察局中市警交字第ＧＡ－0000000號舉發違反道路通管理事
      件通知單在卷可憑。又台中市警察局對於受處分人公司昌泰企業社因本案交通
      違規提出申訴予以答覆：該車確於該實地載運柏油瀝青砂石且未加覆蓋違規行
      駛無誤，經警當場攔查依法舉發，惟本案原舉發引用法條有誤，應更正為第三
      十條第一項第三款，另填製之違規車輛車號係筆誤，正確車號為Ｆ九－四三八
      號（按原誤載為Ｐ九－四三八號），此亦有台中市警察局八十九年八月三十一
      日八九中市警交字第四五八四四號函一紙可參。是迄至受處分人提起本件聲明
      異議前，均未就受處分人駕車載運柏油瀝青砂石未覆蓋，有何滲漏、飛散之具
      體事實加以註明或函知當事人。況本件警員發現受處分人駕貨車而跟車至攔車
      盤查及開單，並非僅止於行進間之瞬間審視車牌，是其於本院訊問時方謂受處
      分人所駕貨車車牌因瀝青滴落烏黑，始誤「Ｆ」為「Ｐ」，尚與常理判斷有違
      ，應認台中市警察局前揭函知申訴人係基於筆誤填製錯誤車號之公函方為可採
      。另本件違規舉發單上關於違規事實之記載及台中市警察局回覆申訴之公函上
      均未載明受處分人載運之柏油瀝青砂石有何自車縫滲漏之情事，又舉發違規單
      上填製之「未加覆蓋」與柏油瀝青砂石自「車縫滲漏」，並無絕對必然關係，
      如警員認確有滲漏之違規事實，當應具體載明，且本件受處分人除坦承未加覆
      蓋外，始終否認有何滲漏之情事，是應認異議人所辯其載運之柏油瀝青砂石雖
      未覆蓋，但無飛散及滲漏等情為真。
四、綜上，柏油瀝青砂石未加覆蓋行駛於一般道路雖較不易飛散掉落，然因汽車行駛
    途中影響安全之突發因素甚多，所載物品仍會有飛散情事發生，故警方仍須依法
    就貨車載運柏油瀝青砂石情形加強稽查，以為道路行車安全。但因柏油瀝青砂石
    具有高溫無法覆蓋及不易飛散掉落特性，警方於攔查時，更應注意具體查明柏油
    瀝青砂石有飛散、滲漏之確實情事並予註明，以昭公信，自不能徒以裝載柏油瀝
    青砂石「未加覆蓋」一節，率認有何飛散、滲漏情事。從而，本件既無法證明受
    處分人駕車載運柏油瀝青砂石除未加覆蓋外，有何如道路交通管理處罰條例第三
    十條第一項第三款所規定之貨物滲漏、飛散或氣味惡臭等具體違規情事，原處分
    未予詳查，遽予裁罰，尚有未洽，本件異議為有理由，原處分應予撤銷，另諭知
    異議人不罰。
五、據上論斷，應依道路交通案件處理辦法第二十條，裁定如主文。
中      華      民      國    八十九    年     十一     月     三十     日
                                臺灣臺中地方法院交通法庭
                                    法  官  陳  淑  芳
右正本證明與原本無異。
如不服本裁定應於送達後五日內向本院提出抗告狀。
                                    書記官
中      華      民      國    八十九    年     十二     月      五      日


司法院資訊處製作；財團法人民間司法改革基金會備份。
